臺灣高等法院臺南分院民事裁定　　96年度抗字第158號
抗告人　乙 ○ ○
　　　　戊○○○
　　　　己○○○
　　　　甲○○○
　　　　丙 ○ ○
　　　　丁 ○ ○
上列抗告人因與相對人即執行債權人國泰世華商業銀行股份有限
公司間給付票款強制執行事件，對於中華民國96年4月17日臺灣
臺南地方法院93年度執字第20546號駁回聲明異議之裁定，提起
抗告，本院裁定如下：
    主  文
抗告駁回。
抗告程序費用新台幣壹仟元由抗告人負擔。
    理  由
一、按「第三人就執行標的物有足以排除強制執行之權利者，得
    於強制執行程序終結前，向執行法院對債權人提起異議之訴
    。」，強制執行法第15條第1項固定有明文。惟第三人異議
    之訴，以排除執行標的物之強制執行為目的，故同條所謂強
    制執行程序終結，係指對於執行標的物之強制執行程序終結
    而言，對於執行標的物之強制執行程序如已終結，則雖因該
    執行標的物之賣得價金不足抵償執行名義所載債權之全部，
    致執行名義之強制執行程序尚未終結，第三人亦不得提起異
    議之訴，對於執行標的物之強制執行程序，進行至執行名義
    所載債權之全部或一部，因對於執行標的物之強制執行達其
    目的時，始為終結，故執行標的物經拍賣終結而未將其賣得
    價金交付債權人時，對於該執行標的物之強制執行程序，不
    得謂已終結，第三人仍得提起異議之訴，但已終結之拍賣程
    序不能依此項異議之訴有理由之判決予以撤銷。故該第三人
    僅得請求交付賣得價金，不得請求撤銷拍賣程序（司法院院
    字第2776號解釋意旨參照）。
二、聲明異議及抗告意旨略以：(一)相對人據以本案強制執行之本
    票裁定，已逾票據法第22條規定之3年消滅時效。(二)原執行
    法院民國（下同）95年4月11日拍賣通知未合法送達於債務
    人乙○○，雖原執行法院曾將拍賣通知寄存於西港分駐所，
    惟並未公示送達，復經債務人乙○○於95年4月11日拍賣當
    日當場聲明異議，因超逾強制執行法第4條所定範圍外，拍
    賣自然不成立。(三)本件拍賣標的物之一即系爭未保存登記建
    物，乃抗告人戊○○○、己○○○、甲○○○所共有，相對
    人誤以該建物為抗告人乙○○所有而執行，其拍賣無效，應
    將該建物返還予上開抗告人己○○○等三人。(四)原執行法院
    未依法通知有優先購買權之抗告人己○○○、甲○○○、戊
    ○○○、丙○○，已有未當，該院竟提前核發權利移轉證書
    予拍定人庚○○，於法不合。(五)另相對人前曾向台灣嘉義地
    方法院聲請扣押執行另一債務人丁○○對第三人嘉義市立北
    興國民中學之薪資債權，惟其扣押總額已逾應執行金額，該
    扣款程序應予停止並退款，抗告人為此請求原審法院撤銷本
    件執行程序，竟遭原裁定駁回，為此提起抗告，請求廢棄原
    裁定云云。
三、經查：本件執行債權人國泰世華商業銀行股份有限公司（下
    稱國泰世華銀行）以台灣台南地方法院93年5月20日南院慶
    91執清字第10940號債權憑證為執行名義，聲請原審法院拍
    賣抗告人（即執行債務人）乙○○所有之坐落台南縣西港鄉
    ○○段1040、1041地號土地（按：相對人另聲請執行之坐落
    台南市○○區○○段二小段37地號土地應有部分1000分之35
    暨其上411、412、374建號建物部分，非抗告人爭執所在，
    故略），經原審法院以93年度執字第20546號受理執行在案
    。因系爭1040地號土地上有未保存登記建物（下稱系爭建物
    ），經原審法院囑託台南縣佳里地政事務所將系爭未保存登
    記建物進行測量及辦理查封登記，並暫時編定為系爭台南縣
    西港鄉○○段425建號建物。嗣上開不動產經原審法院定於
    95年4月11日進行第三次拍賣程序，上開系爭1040地號及104
    1地號土地暨其上系爭425建號建物（即該拍賣公告之甲標）
    ，由第三人庚○○拍定並已核發不動產權利移轉證書各情，
    有相對人國泰世華銀行提出之台灣台南地方法院93年5月20
    日南院慶91執清字第10940號債權憑證、土地登記謄本、抵
    押權設定契約書，及原審法院95年4月11日拍賣不動產筆錄
    （甲標）、權利移轉證書等各乙份在卷足按，並經本院依職
    權調閱原審法院93年度執字第20546號強制執行卷宗全部查
    核無訛，抗告人主張執行法院將系爭坐落1040地號及1041地
    號土地上暨其上之系爭未保存登記建物執行拍賣並已拍定乙
    節，堪信真正。
四、抗告意旨稱「系爭建物係第三人己○○○、甲○○○、戊○
    ○○等三人共有，非債務人郭安和所有，原拍賣程序無效，
    況相對人之票款請求權已罹於時效消滅。另原執行法院未合
    法送達拍賣通知，亦未依法通知渠等得行使優先購買權」云
    云。經查：
  (一)抗告人己○○○、甲○○○、戊○○○主張「系爭建物為渠
    等所有」，並舉房屋稅繳款書為證云云。惟：
  1.抗告人（即執行債務人）乙○○、戊○○○前向相對人即執
    行債權人之前身台灣第一信託投資股份有限公司借款時，曾
    於85年12月3日出具切結書乙份，載明系爭1040地號及1041
    地號土地上之未保存登記建物係渠等所有之意，此有相對人
    提出之切結書影本乙份附於原執行卷足憑，與抗告人上開主
    張不符。
  2.次按房屋納稅義務人，並非必為房屋所有權人，繳納房屋稅
　　之收據，亦非即為房屋所有權之證明（最高法院40年度台上
　  字第126號判例意旨參照）。是以，抗告人己○○○、甲○
    ○○、戊○○○主張渠等自民國62年起即持續繳納系爭建物
    之房屋稅乙節縱或屬實，亦無從據此認定渠等係系爭建物之
    所有權人。況抗告人己○○○、甲○○○、戊○○○曾以渠
    等係系爭建物之共有人為由，另案向原審法院對相對人提起
    第三人異議之訴，請求撤銷執行程序，業經原審法院以95年
    度營簡字第119號、95年度簡上字第71號判決駁回並經確定
    在案，此有上開判決附卷可稽（93年度執字第20546號執行
    卷相對人96年1月18日聲請狀之證物），益徵系爭建物究否
    為抗告人己○○○、甲○○○、戊○○○等三人共有，尚待
    調查審認方能確定。從而，抗告人以繳納房屋稅為由，據此
    主張伊係系爭建物所有權人，請求原審法院應撤銷系爭執行
    程序，洵無理由。
　3.本件執行標的物中之系爭1040地號及1041地號暨其上425建
    號未保存登記建物（如原審法院第3次拍賣公告附表標別甲
    所示），業由第三人庚○○於95年4月11日拍定並經原執行
    法院於96年1月25日核發不動產權利移轉證書在案，此有上
    開原執行法院拍賣不動產筆錄及不動產權利移轉證書各乙份
    在卷足按，業如上述，上開執行標的物（土地及建物）之拍
    賣程序已告終結。縱或抗告人主張系爭建物為渠等共有係屬
    真正，依首揭說明，抗告人僅得請求交付賣得價金，並不得
    請求撤銷系爭拍賣程序。
  (二)至於抗告人乙○○主張相對人之票款給付請求權業已罹於時
    效消滅乙節：茲查：
    按執行名義成立後，如有消滅或妨礙債權人請求之事由發生
　　，債務人得於強制執行程序終結前，向執行法院對債權人提
　  起異議之訴，強制執行法第14條第1項亦有明文。查抗告人
    乙○○主張相對人之票款債權是否已依法罹於時效消滅部分
    ，核屬實體法上之權利義務關係，此非非訟程序所得審究，
    抗告人執此聲明異議，顯無理由。
  (三)原執行法院之拍賣通知業已合法送達抗告人乙○○：
  1.按「寄存送達，自寄存之日起，經10日發生效力。」，民事
    訴訟法第138條第2項定有明文。另依強制執行法第113條準
　  用第63條之規定，執行法院應通知債權人及債務人於拍賣期
    日到場，無法通知或屆期不到場者，拍賣不因而停止。
　2.查原執行法院95年4月11日之拍賣通知，業於95年3月30日送
    達抗告人乙○○之戶籍地「台南市○○街143巷20號之2（即
    抗告人乙○○95年4月12日、96年1月31日、96年2月2日、96
    年2月6日、96年2月8日、96年3月21日聲明異議狀所載之地
    址）」，並寄存於西港派出所，此有卷附之送達證書及戶籍
    謄本在卷可稽。準此，該拍賣通知雖未經抗告人乙○○親自
    收受簽章，惟已符合民事訴訟法上開寄存送達之規定，而生
    合法送達之效力。即便本件上開通知無法送達，依上開強制
    執行法之規定，亦難謂與法定執行程序有何違背，抗告人上
    開主張，亦無理由。
　(四)本件亦無土地法第104條優先購買權規定適用之餘地。
　1.按「基地出賣時，地上權人、典權人或承租人有依同樣條件
　  優先購買之權。房屋出賣時，基地所有權人有依同樣條件優
    先購買之權。其順序以登記之先後定之。」，為土地法第10
    4條第1項所明定。上開規定，乃係就租用基地建築房屋之當
    事人間關係而為規定，即承租人於出租人之基地出賣時，有
    優先購買權，出租人於承租人之房屋出賣時有優先購買權，
    旨在使基地與基地上之房屋合歸一人所有，以盡經濟上之效
    用，並杜紛爭，如基地承租人於基地上根本未為房屋之建築
    者，當無該條規定之適用（司法院院解字第3763號、最高法
    院65年台上字第530號判例意旨參照）。
　2.查抗告人丙○○等固於原執行法院提出土地及房屋租賃契約
　  書各乙份，欲證明渠等間就系爭土地及建物有租賃關係存在
    。惟姑且不論上開租賃契約是否屬實，依渠等所提出之上開
    租賃契約書所載，系爭1040地號及1041地號土地係由所有權
    人即抗告人乙○○於93年2月1日出租予抗告人戊○○○、丙
    ○○，此即與抗告人己○○○、甲○○○、戊○○○主張系
    爭建物自民國62年間即由渠等三人共有迄今乙節，已有矛盾
    ；況抗告人己○○○、甲○○○、戊○○○等三人既主張系
    爭建物為渠等所共有，則參諸上揭規定，抗告人己○○○、
    甲○○○、丙○○自無得主張上揭優先購買權之餘地（按系
    爭建物既非抗告人丙○○所興建，抗告人己○○○、甲○○
    ○亦非系爭土地承租人），參以抗告人戊○○○本身亦係本
    件執行債務人之一，從而，抗告人己○○○等主張渠等有優
    先承買權云云，於法不合，難憑信為真。
五、末按「對於裁定，得為抗告。」，固為民事訴訟法第482條
    本文所明定。惟對於裁定，無論為當事人或其他訴訟關係人
    ，必須為「受裁定」之人始有抗告權，是如非「受裁定」之
    人，縱其係屬訴訟關係人，亦不能認其有抗告權之存在，此
    細繹最高法院44年度台抗字第104號判例、79年度台抗字第2
    60號裁定之意旨自明。查本件抗告人之一丁○○既非受原裁
    定之人，則抗告人並未受有任何不利或係原裁定有何不當可
    言，揆之前揭說明，不論其是否為訴訟關係人，自均無准其
    對原裁定提起抗告之餘地，其所為抗告，顯非合法，應予駁
    回。
六、綜上所述，抗告人以「系爭未保存登記建物係己○○○、甲
    ○○○、戊○○○所共有，渠等有足以排除強制執行之權利
    ，原執行法院誤系爭建物為債務人乙○○所有而為執行，係
    有錯誤」為由向原執行法院聲明異議，並聲請撤銷本件執行
    程序，核無理由，原審裁定駁回抗告人之異議，洵無違誤，
    抗告意旨指摘原裁定不當，求為廢棄改判，非有理由，應予
    駁回。
結論：本件抗告為無理由，依強制執行法第三十條之一、民事訴
訟法第四百九十五條之一第一項、第四百四十九條第一項、第九
十五條、第七十八條、第八十五條第一項前段裁定如主文。
中　　華　　民　　國　　96　　年　　6 　　月　　28　　日
                  民事第三庭　　審判長法　官  陳光秀
　　　　　　　　　　　      　　　　　法　官  莊俊華
　　　　　　　　　　　      　　　　　法　官  曾平杉
上為正本係照原本作成。
如不服本裁定，僅得於收受本裁定正本送達後10日內以適用法規
顯有錯誤為理由，向本院提出再抗告狀（須附繕本）依法應繳納
抗告費新台幣1千元，並委任律師為訴訟代理人，經本院許可後
始可再抗告於最高法院。
中　　華　　民　　國　　96　　年　　6 　　月　　29　　日
                                      書記官  葉秀珍
【附記】
民事訴訟法第495條之1第2項準用同法第466條之1第1、2項規定
：
(1)對於第二審判決上訴，上訴人應委任律師為訴訟代理人。但上
  訴人或其法定代理人具有律師資格者，不在此限。
(2)上訴人之配偶、三親等內之血親、二親等內之姻親，或上訴人
  為法人、中央或地方機關時，其所屬專任人員具有律師資格並
  經法院認為適當者，亦得為第三審訴訟代理人。
民事訴訟法第466條之2：
  上訴人無資力委任訴訟代理人者，得依訴訟救助之規定，聲請
  第三審法院為之選任律師為其訴訟代理人。
